臺灣臺中地方法院民事裁定　　　　　　
111年度抗字第6號
抗  告  人  柯凰麗  
            陳宥辰  
代  理  人  吳佶諭律師
相  對  人  楊友霆  
上列當事人間聲請本票裁定事件，抗告人對於中華民國110年12
月7日本院司法事務官110年度司票字第6837號裁定提起抗告，本
院合議庭裁定如下：
    主  文
抗告駁回。
抗告程序費用新臺幣壹仟元由抗告人連帶負擔。
    理  由
一、抗告意旨略以：抗告人等所共同簽發之票號CH454329、票額
    新臺幣（下同）33,000,000元、發票日民國110年11月3日、
    未載到期日之本票一紙（下稱系爭本票），雖有免除做成拒
    絕證書之記載，然執票人仍應於所定期間內為付款之提示，
    僅主張執票人未為提示者，應負舉證之責而已，非謂執票人
    可不於所定期限內為付款之提示，且本票之性質為提示證券
    ，票據上雖有免除作成拒絕證書之記載，然執票人在行使追
    索權前，仍應為付款之提示，是應認其行使追索權之形式要
    件未備。又相對人於聲請狀雖表明已提示未獲付款等情，但
    未陳明向何人為如何之提示，且抗告人與相對人素不相識，
    從未開立任何本票予相對人，更從未受且對人為任何付款之
    提示。從而，相對人既未現實出示向抗告人提示請求付款，
    本件即欠缺行使追索權所必須具備之付款提示要件，則相對
    人對抗告人所為本件聲請於法未合，不應准許。爰提起抗告
    ，請求廢棄原裁定等語。
二、按執票人向本票發票人行使追索權時，得聲請法院裁定後強
    制執行，票據法第123條定有明文。次按本票執票人依前述
    規定聲請法院裁定許可對發票人之強制執行者，係屬非訟事
    件，此項裁定及抗告法院之裁定，僅依非訟事件程序，就本
    票形式上之要件是否具備予以審查為已足，並無確定實體上
    法律關係存否之效力，如發票人就票據債務之存否有爭執時
    ，應由發票人提起確認之訴，以資解決（最高法院56年度台
    抗字第714號、57年度台抗字第76號裁定意旨參照）。又本
    票如已載明免除作成拒絕證書，執票人聲請裁定准予強制執
    行，自毋庸提出已為付款提示之證據（最高法院84年度台抗
    字第22號裁定意旨參照）。苟發票人抗辯執票人未為提示，
    依票據法第124條準用同法第95條但書之規定，即應由發票
    人負舉證之責，且此乃關係執票人得否行使追索權之實體問
    題，亦應由票據債務人另行提起訴訟，以資解決。
三、經查：相對人於原審主張其執有抗告人等所共同簽發之系爭
    本票，詎經於到期日提示未獲付款，爰依票據法第123條聲
    請裁定許可強制執行等情，業據其提出系爭本票為證，復經
    本院依職權調取本院110年度司票字第6837號卷核閱屬實，
    本院形式審查系爭本票符合票據法第120條第1項所定應記載
    事項，而為有效，原裁定審查本票形式上之要件業已具備，
    予以裁定准許強制執行，尚無違誤。至抗告人雖主張相對人
    於聲請本票裁定強制執行前未經現實提示票據，其行使票據
    追索權之要件並未具備云云。然依票據法第124條準用同法
    第95條但書規定及前揭最高法院84年度台抗字第22號民事裁
    判意旨，本票發票人主張執票人未為票據提示者，應由發票
    人負舉證責任，故抗告人既為系爭本票之發票人，即應就相
    對人於聲請本票裁定前未為提示之有利於己事實負舉證責任
    ，而非相對人於聲請本票裁定應同時提出已為付款提示之證
    明。抗告人未就上揭有利於己事實即相對人並未現實提示系
    爭本票舉證以實其說，反而要求相對人應先釋明曾為提示系
    爭本票之證據，即與前揭票據法第59條規定及最高法院民事
    裁判意旨不符，本院自無從為有利於抗告人之認定。又抗告
    意旨所述未開立系爭本票予相對人情事，係屬實體上法律關
    係之抗辯，非經實體調查不能作成判斷，揆諸前開說明，應
    由抗告人另行提起訴訟，以資解決。從而，抗告意旨指摘原
    裁定不當，求予廢棄，為無理由，應予駁回。
四、按非訟事件依法應由關係人負擔費用者，法院裁定命關係人
    負擔時，應一併確定其數額，非訟事件法第24條第1項定有
    明文。爰依法確定本件抗告程序費用額為1000元，由抗告人
    負擔。
五、結論，本件抗告為無理由，依非訟事件法第46條、第21條第
    2項、第23條、第24條第1項，民事訴訟法第495條之1第1項
    、第449條第1項、第95條、第78條、第85條第2項，裁定如
    主文。
中　　華　　民　　國　　111 　年　　1 　　月　　28　　日
                  民事第五庭  審判長法  官  陳文爵
　　　　　　　　　　　　　　　　　　法  官  許惠瑜
                                    法  官  林秀菊
正本係照原本作成
如不服本裁定，僅得於裁定送達後10日內，以適用法規顯有錯誤
為理由，並應委任律師為代理人，向本院提出再抗告狀，並繳納
再抗告費用新臺幣1,000元。　　
中　　華　　民　　國　　111 　年　　1 　　月　　28　　日
                                    書記官　劉子瑩